臺灣高等法院刑事判決
110年度上易字第1800號
上  訴  人  臺灣新竹地方檢察署檢察官
被      告  張明如



指定辯護人  本院公設辯護人李廣澤  
上列上訴人因被告竊盜案件，不服臺灣新竹地方法院110年度易
字第169號，中華民國110年9月24日第一審判決（起訴案號：臺
灣新竹地方檢察署109年度偵字第11456號、第12778號），提起
上訴，本院判決如下：
    主  文
上訴駁回。
    事  實
一、張明如意圖為自己不法之所有，為下列行為：
  ㈠於民國109年9月10日下午4時10分許，騎乘其不知情配偶吳澤
    厚名下車牌號碼000-000號普通重型機車，行經曾立愷位於
    新竹縣○○鄉○○○街0○0號住處前，將機車停放該處，步行侵入
    曾立愷住處車庫內，四處察看並翻動物品，徒手竊取曾立愷
    所有花色防水布1條(價值新臺幣【下同】1,250元)，藏放所
    攜帶手提袋內，旋即騎車逃逸。嗣經曾立愷發覺遭竊而報警
    處理，始循線查悉上情。
  ㈡於109年9月10日下午4時34分許，騎乘上開機車，行經新竹縣
    ○○鄉○○○街0號1樓麗舍社區前，將機車停放該處，步行進入
    社區內(所涉侵入住宅罪嫌部分，另為不起訴處分)，四處察
    看，徒手竊取社區主委陳秀雯所管領之酒精1瓶(750毫升，
    價值90元)、張宸郡放置所停放車牌號碼000-0000號普通重
    型機車上之抹布1條(價值35元)，藏放所攜帶手提袋內，旋
    即離去。嗣經陳秀雯、張宸郡發覺遭竊而報警處理，始循線
    查悉上情。
二、案經曾立愷、陳秀雯訴由新竹縣政府警察局新湖分局報告偵
    辦。
    理  由
壹、程序部分：
    本案據以認定被告張明如犯罪之供述證據，公訴人、被告及
    其辯護人在本院言詞辯論終結前，均未聲明異議，復經本院
    審酌認該等證據之作成無違法、不當或顯不可信之情況，而
    非供述證據亦非公務員違背法定程序所取得，依刑事訴訟法
    第158 條之4 反面解釋、第159 條之5 之規定，均有證據能
    力。
貳、實體部分：
一、認定犯罪事實所憑之證據及認定之理由：
  ㈠上開事實，業據被告於警詢、偵查、原審及本院審理時均坦
    承不諱，核與證人曾立愷、陳秀雯、張宸郡、吳澤厚於警詢
    、偵查之證述相符，復有職務報告、新竹縣警察局新湖分局
    扣押筆錄、扣押物品目錄表、贓物認領單、監視錄影器翻拍
    畫面照片、查獲贓物照片、遭竊現場照片、社區現場示意圖
    、監視錄影器影像光碟及翻拍畫面、衛生福利部桃園療養院
    110年7月30日桃療癮字第00000000000號函附精神鑑定報告
    、國軍新竹地區醫院附設民眾診療服務處診斷證明書及被告
    與被害人曾立愷和解書在卷可稽，足見被告上開任意性之自
    白，核與事實相符，堪以採信。
　㈡綜上所述，本件事證明確，被告犯行洵堪認定，應依法論科
    。　　
二、論罪科刑：
  ㈠核被告所為，均犯刑法第321條第1項第1款之加重竊盜及同法
    320條第1項之竊盜罪嫌。
　㈡查被告曾於108年間因竊盜罪，經判處有期徒刑4月，於108年
    6月4日易科罰金執行完畢，此有本院被告前案紀錄表在卷可
    稽，其於五年以內故意再犯本件有期徒刑以上刑之罪，為累
    犯。按依司法院釋字第775號解釋所示，為避免發生罪刑不
    相當之情形，法院應就該個案依該解釋意旨，裁量是否加重
    最低本刑。本院審酌被告本次犯罪過程，認應免除其刑，自
    勿庸再裁量累犯是否加重最低本刑（理由詳後敘）。　
三、上訴駁回之說明：
  ㈠本院綜合調查證據結果，認原審以被告犯罪事證明確，據以論罪，並審酌衛生福利部桃園療養院110年7月30日桃療癮字第0000000000號函附精神鑑定報告所載之被告身心狀況，被告與被害人曾立愷已達成和解，並經被害人曾立愷表示不對此部分提出告訴，被害人張宸郡亦表示：不用提告等語，另因陳秀雯無意願而未能達成和解，被告犯罪情節輕微，因其個人極特別之因素而顯可憫恕，依第59條規定減輕其刑仍嫌過重，而無科予刑罰處罰之必要性，爰予免除其刑。復就沒收部分說明：被竊花色防水布1條，業經被害人曾立愷領回，依刑法第38條之1第5項規定，不予宣告沒收或追徵，被竊抹布1條及酒精1瓶，審酌其價值低微，依刑法第38條之2第2項規定，亦不宣告沒收之。經核原審之認事用法，均無違誤。
　㈡檢察官依循告訴人陳秀雯請求提起上訴意旨略以：本案被告
    未取得告訴人陳秀雯之諒解，原審亦未通知告訴人到庭以表
    示意見等情，原審判決被告免刑，未考量告訴人陳秀雯之意
    見，又原判決判處被告免刑之理由在於認為被告之狀況最需
    要的是「積極輔導及持續就醫」，若科予刑罰對被告作用顯
    然不大，既然原判決認被告之精神狀況應受治療而非刑罰，
    無疑係認為被告之精神狀態已達於刑法第19條2項規定之辨
    識其行為違法或依其行為能力達顯著減低之程度，而應依法
    減輕其刑，並應依刑法第87條第2項施以監護讓被告治療，
    惟另一方面又引用衛生福利部桃園療養院之精神鑑定認被告
    之行為不符合刑法第19條第2項之規定，不免有判決理由與
    量刑理由互相矛盾之處等語。
　㈢惟查，依衛生福利部桃園療養院之精神鑑定結果，認定被告
    之行為不符合刑法第19條第2項之規定，但指出：「張員（
    即被告）目前符合（1)非特定的憂鬱症。（2)強力膠使用障
    礙症。（3)興奮劑（安非他命）中毒之診斷」。並建議：「
    張員仍須持續接受精神科門診治」、「綜合行為觀察、晤談
    及測驗結果顯示，個案的智能水準落在邊緣智能不足之範圍
    ，不排除受到注意力及情緒等因素影響測驗表現。個案的認
    知能力尚具一定水準，然個案的情緒症狀明顯，伴隨情緒調
    適技巧不足及具衝動性特質，可能加劇其整體生活適應困難
    。建議穩定個案情緒症狀，加強疾病認知減少個案再次使用
    非法物質之風險」（見原審卷第71頁、第72頁、第76頁），
    原審認被告需要「積極輔導關懷及持續就醫」，核與衛生福
    利部桃園療養院認為被告仍須持續接受精神科門診治之建議
    相符，並無違誤之處，而被告目前確實接受國軍桃園總醫院
    新竹分院附設民眾診療服務處之身心科居家治療，此有該服
    務處111年1月6日診斷證明書1份在卷可參（見本院卷第61頁
    ），並據被告於本院審理時表示：現在有請醫生每兩個禮拜
    來我家打一次針，治療憂鬱症的強效針，不然以前會撞牆、
    搞自殺，現在已經恢復了，有比較好等語（見本院卷第88頁
    ），可見被告持續就醫對其身心況狀確實有所幫助，益徵原
    審給予被告免刑，並無不當；又被告如符合刑法第61條之要
    件，法院得諭知免除其刑，與刑法第19條第1項、第2項之責
    任能力規定及刑法第87條諭知監護處分規定，均無必然關係
    ；另原審業已考量被告未與告訴人陳秀雯和解之情，綜合上
    述全部情節而給予被告免刑，故原審並非未考量告訴人陳秀
    雯之意見。
　㈣綜上所述，原審之認事用法，均無違誤，檢察官上訴為無理
    由，應予駁回。
據上論斷，應依刑事訴訟法第368條，判決如主文。
本案經檢察官翁貫育提起公訴，檢察官黃翊雯提起上訴，檢察官
黃和村到庭執行職務。
中　　華　　民　　國　　111 　年　　3 　　月　　3 　　日
                  刑事第十二庭  審判長法　官  陳如玲
                                      法　官  廖建瑜
                                      法　官  魏俊明
以上正本證明與原本無異。
不得上訴。
                                      書記官  賴尚君
中　　華　　民　　國　　111 　年　　3 　　月　　3 　　日
附錄：本案論罪科刑法條全文
中華民國刑法第321條
犯前條第 1 項、第 2 項之罪而有下列情形之一者，處 6 月以
上 5 年以下有期徒刑，得併科 50 萬元以下罰金：
一、侵入住宅或有人居住之建築物、船艦或隱匿其內而犯之。
中華民國刑法第320條第1項
意圖為自己或第三人不法之所有，而竊取他人之動產者，為竊盜
罪，處 5 年以下有期徒刑、拘役或 50 萬元以下罰金。